【裁判字號】    90,上易,151
【裁判日期】    900330
【裁判案由】    傷害
【裁判全文】
臺灣高等法院刑事判決                              九十年度上易字第一五一號
    上  訴  人  臺灣基隆地方法院檢察署檢察官
    被      告  甲○○
右上訴人因被告傷害案件，不服臺灣基隆地方法院八十九年度易字第四七０號，中華
民國八十九年十月十二日第一審判決（起訴案號：臺灣基隆地方法院檢察署八十九年
度偵字第二四三五號）提起上訴，本院判決如左：
    主  文
上訴駁回。
    理  由
一、公訴意旨略以：被告甲○○為基隆市中正區砂灣里里長，丁○○與楊鳳妹夫婦為
    該里里民，丁○○與楊鳳妹因認基隆市○○街六十八巷五十一號前公園內所種植
    之榕樹長的不雅且有礙其住家風水陳請鋸除，民國八十九年六月十二日上午十時
    許，甲○○帶里民多人至該處履勘，認是否鋸除該樹，應徵詢其他里民意見，而
    與丁○○發生爭執，甲○○竟基於傷害之犯意，動手抓傷丁○○臉部，造成丁○○右側臉部約四條三乘以○‧一公分皮膚紅腫之傷害，因指被告甲○○涉有刑法
    第二百七十七條第一項之傷害罪嫌云云。
二、按犯罪事實應依證據認定之，無證據不得推定其犯罪事實，刑事訴訟法第一百五
    十四條定有明文；次按認定犯罪事實，須依證據，而所謂證據，係指合法之積極
    證據就犯罪事實能為具體之證明者而言；又認定不利於被告之事實，須依積極證
    據，苟積極證據不足為不利於被告事實之認定時，即應為有利於被告之認定，更
    不必有何有利之證據，最高法院三十年上字第八一六號著有判例。又所謂「積極
    證據足以為不利被告事實之認定」，係指據為訴訟上證明之全盤證據資料，在客
    觀上已達於通常一般之人均不致於有所懷疑，而得確信被告確曾犯罪之程度，若
    未達到此一程度，而有合理懷疑之存在時，即無從為有罪之確信，此觀同院七十
    六年度台上字第四八九六號判例意旨自明。又告訴人之指述，無非係以使被告受
    刑事追訴處罰為目的，有時難免故予誇大，自不得僅以告訴人之指述為唯一論據
    ，仍應調查其他必要之證據，以查明是否與事實相符。
三、查公訴人指被告涉有上開傷害犯罪，係以告訴人丁○○之指訴及證人王青德之證
    述，暨診斷證明書一紙為其論據。惟訊據被告甲○○堅決否認有何傷害犯行，辯
    稱：告訴人丁○○因公園內榕樹是否拆遷與案外人孔榮之發生爭執時，伊正與基
    隆市中正區公所承辦人員鄭震聲寫會勘紀錄，並未毆打告訴人丁○○等語。
四、經查：
  (一)告訴人丁○○指稱遭被告於八十九年六月十二日以手劃傷臉部云云，固提出記載
    告訴人右側臉部約四條三ｘ○‧一公分長皮膚紅腫之驗傷診斷書一紙為證，惟係
    因告訴人陳情基隆市○○街六十八巷五十一號公園前榕樹長得不雅且有礙住家風
    水等因素需鋸除案，被告始於案發當日會同基隆市中正區公所民政課承辦人員鄭
    震聲及砂灣里第十七鄰鄰長王振福、第十八鄰鄰長丙○○會勘，有卷附會勘紀錄
    在卷可憑 (見偵查卷第二十一頁) ，然原審依告訴人之聲請傳喚當時始終在場之
    證人鄭震聲，於原審到庭證稱案發當日伊並未目睹被告毆打告訴人一節屬實 (見
    原審卷第三十、三一頁) 。再依告訴人另舉證人王青德在偵查中證稱：「 (當天
    有無看到甲○○以手抓丁○○的臉？) 我沒有直接看到甲○○動手抓傷丁○○，
    我只看到甲○○站在丁○○旁邊，只看到丁○○眼鏡摔到地上破了，並將丁○○
    推走，我眼睛不好，不知丁○○臉有無受傷」等語 (見偵查卷第十五頁) ，證人
    王青德既未親眼目睹告訴人確遭被告以手劃傷臉部成傷，其與證人鄭震聲所為證
    詞，均不足為不利被告之認定。
  (二)再查告訴人於案發當日會勘時，因與訴外人孔榮之對於應否拆除榕樹意見不一而
    發生爭執，告訴人及楊鳳妹夫妻二人和孔榮之因此互告傷害案件之事實，並經告
    訴人聲請傳喚之在場證人丙○○在警訊中證述甚明：「剛開始只見楊鳳妹與孔榮
    之發生口角，楊鳳妹先打了孔榮之一巴掌，於是兩人發生拉扯，後來在旁的丁○○也加入打孔榮之，三人扭打成一團，於是我趕緊把三人拉開，結束這場打架」
     (見原審卷第五一頁) ，證人丙○○並在本院訊問時到庭結證：伊未見被告毆打
    告訴人，告訴人當場亦未指遭被告毆打，伊未看見告訴人臉部受傷等情 (見本院
    卷第三一頁) 。況被告與孔榮之互毆案並經公訴人分別提起公訴或聲請簡易判決
    處刑，告訴人傷害孔榮之部分並經原審判決有罪確定在案，亦有基隆地方法院八
    十九年簡上字第一二七號判決影本附卷可參，則告訴人所受之右側臉部約四條三
    ×○‧一公分長皮膚紅腫之傷害，亦不能完全排除係與訴外人孔榮之爭執所致，
    被告是否有右揭傷害犯行，顯有疑問。至驗傷診斷書僅足以證明告訴人於醫師檢
    驗時受有何等傷害之證明，尚不足以供為該等傷害係何人所為之證明。
  (三)本院另依告訴人聲請，傳訊證人戊○○及乙○○，上開兩證人固在本院到庭證述
    有見到被告毆打告訴人云云，但查依告訴人在本院所述，伊係當場即知有戊○○
    及乙○○二位目擊證人，戊○○及乙○○兩人亦當時即同意為伊作證云云。惟查
    告訴人自警訊偵查甚至原審聲請傳喚多位證人，但均未聲請傳喚證人戊○○及乙○○，告訴人上訴後始聲請傳喚證人戊○○及乙○○作證，其舉證之過程顯甚違
    常情，是否真實，本有可疑。況查證人戊○○證述伊並非在打架之現場告知告訴
    人伊曾目擊被告毆打告訴人，伊亦非當時在現場即表示願意作證，而係當日傍晚
    下班時始告知告訴人，經告訴人一再拜託始於翌日向告訴人表示同意為其作證云
    云，尤與告訴人所述上開情節不符。又證人戊○○前述另案係證稱伊當時恰好路
    過，目睹事發過程不到一分鐘，只看到孔榮之咬楊鳳妹的大拇指，其他爭執經過
    都沒有看到等語，顯然與其在本院證詞相距甚遠。又證人戊○○證稱被告毆打告
    訴人之前，告訴人與被告兩人已經在吵架，而乙○○則證稱被告毆打告訴人之前
    完全沒有吵架云云，兩人所證述之情節亦有不同，均難憑採。況證人乙○○與告
    訴人夫妻有情誼，在告訴人被孔榮之告訴傷害案審理中，法院送達告訴人丁○○
    、楊鳳妹夫妻之文書，多件係由乙○○在告訴人之住所以媳婦名義為楊鳳妹代收
    ，以姪女名義為告訴人代收，為臺灣基隆地方法院查明，有該院八十九年度上字
    第一二七號判決影本附卷可稽。參諸告訴人在本院聲請傳喚證人乙○○時，亦係
    查報自己之地址代乙○○收取，或為乙○○之送達處所，顯見告訴人與乙○○關
    係匪淺，乙○○之證詞非無之偏頗之虞。是證人戊○○及乙○○之證詞均有瑕疵
    ，自難憑以為認定被告有罪之證據。
  (四)綜上所述，被告辯稱並無傷害告訴人等情，應堪採信，本件尚難憑認被告確有告
    訴人所指傷害人身之行為，自不能繩以傷害罪名。
四、此外，本院復查無其他積極證據，足證被告涉有傷害犯行，本案應認不能證明被
    告犯罪。原審同此認定，依法諭知被告無罪之判決，經核並無不合。檢察官依循
    告訴人之請求上訴，以告訴人所舉證人王青德身在美國，證人乙○○、戊○○未
    經傳喚即遽為無罪判決，失之草率云云，請求撤銷原判決。惟查：告訴人所聲請
    之證人戊○○、乙○○之證詞均不足為不利被告之認定，如前所述，且證人王青
    德在偵查中，業據檢官官訊問結證甚明在卷。則檢察官上述所指各節，尚不足採
    ，上訴既無理由，應予駁回。
據上論斷，應依刑事訴訟法第三百六十八條，判決如主文。
本案經檢察官鄭龍照到庭執行職務。
中      華      民      國      九十      年    三      月     三十     日
                              臺灣高等法院刑事第十庭
                                  審判長法  官  溫  耀  源
                                        法  官  李  春  地
                                        法  官  何  菁  莪
右正本證明與原本無異。
不得上訴。
                                        書記官  吳  瑞  英
中      華      民      國     九十       年    四      月        二    日


司法院資訊處製作；財團法人民間司法改革基金會備份。
